【裁判字號】    98,上訴,1210
【裁判日期】    981228
【裁判案由】    毒品危害防制條例
【裁判全文】
臺灣高等法院臺南分院刑事判決        98年度上訴字第1210號
上  訴  人
即  被  告  甲○○
上列上訴人因毒品危害防制條例案件，不服臺灣臺南地方法院98
年度訴字第255號中華民國98年10月26日第一審判決（起訴案號
：臺灣臺南地方法院檢察署98年度毒偵字第258號），提起上訴
，本院判決如下：
    主  文
上訴駁回。
    理  由
一、依刑事訴訟法第350條、第361條、第362條、第367條規定，
    不服地方法院之第一審判決而上訴者，須提出上訴書狀，並
    應敘述具體理由，為上訴必備之程式；其所提出之書狀未敘
    述上訴理由，或僅曾以言詞陳述上訴理由者，均應於上訴期
    間屆滿後20日內補提理由書於第一審法院。第一審法院經形
    式審查，認逾期未補提上訴理由者，應定期間先命補正；逾
    期未補正者，為上訴不合法律上之程式，應以裁定駁回。倘
    已提出上訴理由，但所提非屬具體理由者，則由第二審法院
    以上訴不合法律上之程式，判決駁回。而所謂具體理由，必
    係依據卷內既有訴訟資料或提出新事證，指摘或表明第一審
    判決有何採證認事、用法或量刑等足以影響判決本旨之不當
    或違法，而構成應予撤銷之具體事由，始克當之（例如：依
    憑證據法則具體指出所採證據何以不具證據能力，或依憑卷
    證資料，明確指出所為證據證明力之判斷如何違背經驗、論
    理法則）；倘僅泛言原判決認定事實錯誤、違背法令、量刑
    失之過重或輕縱，而未依上揭意旨指出具體事由，或形式上
    雖已指出具體事由，然該事由縱使屬實，亦不足以認為原判
    決有何不當或違法者（例如：對不具有調查必要性之證據，
    法院未依聲請調查亦未說明理由，或援用證據不當，但除去
    該證據仍應為同一事實之認定），皆難謂係具體理由，俾與
    第二審上訴制度旨在請求第二審法院撤銷、變更第一審不當
    或違法之判決，以實現個案救濟之立法目的相契合，並節制
    濫行上訴（最高法院97年度台上字第892號、97年度台非字
    第454號判決意旨參照，參見97年4月司法院公報第214頁及
    97年11月司法院公報第104頁；另97年度台上字第3889號判
    決亦同此旨）。
二、查原判決審理結果認定之事實及主要理由為：上訴人即被告
    甲○○基於施用第一級毒品之犯意，於97年11月1日17時許
    ，在臺南縣永康巿復興路427號榮民醫院廁所內，以針筒注
    射方式施用第一級毒品海洛因1次。嗣於同年月2日21時10分
    許，在臺南縣永康巿忠孝路與小東路交叉路口，因形跡可疑
    為警盤查，在未經有偵查權之機關或公務員發覺此次施用第
    一級毒品犯行前，主動向警員坦承其有施用第一級毒品海洛
    因而自首接受裁判，並同意警員採集其尿液送檢驗，經結果
    呈嗎啡陽性反應。上開犯罪事實，業據被告分別於警詢、檢
    察官偵查中及原審準備程序、審理程序均坦承不諱（見原審
    卷第75頁反面、第87頁反面），且其尿液經長榮大學檢驗結
    果，確呈嗎啡陽性反應，有該大學97年11月28日檢驗報告、
    臺南縣警察局永康分局偵辦毒品危害防制條例案送驗尿液編
    號與真實姓名對照表編號名冊在卷可資佐證。而認被告所為
    ，係違反毒品危害防制條例第10條第1項之施用第一級毒品
    罪。其施用前持有第一級毒品之低度行為，為其施用之第一
    級毒品高度行為所吸收，不另論罪。被告前於84年間，因犯
    施用毒品罪，經原審法院判處有期徒刑3年2月確定，於94年
    9月12日執行完畢，有臺灣高等法院被告前案紀錄表在卷可
    按，其於5年之內再犯本件有期徒刑以上之罪，為累犯，應
    依法加重其刑。被告於施用毒品後犯罪未被有偵查權之公務
    員或機關發覺前，向警員自首坦承犯行，進而接受裁判，有
    警訊筆錄載明可稽，依自首之規定減輕其刑。並依刑法第71
    條第1項之規定先加後減。併審酌被告前因施用毒品經送觀
    察、勒戒及強制戒治治療程序後，猶不思戒絕革除惡習，仍
    為本案犯行，顯然其意志力甚為薄弱，迄未能戒除毒癮，惟
    兼衡被告施用毒品犯行，在性質上乃屬對自我身心健康之自
    戕行為，尚未嚴重破壞社會秩序、侵害他人權益，及犯後坦
    承犯行，態度尚屬良好等一切情狀，量處有期徒刑10月。
三、查原判決已詳述所憑證據與認定之理由，因認被告係違反毒
    品危害防制條例第10條第1項之施用第一級毒品罪。且被告
    有累犯應加重其刑及自首應減輕其刑之適用，並敘明依刑法
    第71條第1項之規定「先加後減」，併審酌被告前開各情爰
    量處有期徒刑10月，本院經核，原判決並無違誤，所為量刑
    亦屬允當。被告上訴以其係自首，原判決雖載明有自首情事
    並減輕其刑，卻引用刑法第71條第1項規定先加後減，仍判
    處有期徒刑10月，何來後減之說，本案應無刑法第71條第1
    項之適用云云。經查：刑法第71條第1項係規定「刑有加重
    及減輕者，先加後減」，乃係規定論罪之時同時有刑之加重
    及減輕者，應以「先加後減」之方式為之。查毒品危害防制
    條例第10條第1項之法定刑為「6月以上5年以下有期徒刑」
    ，本案被告之犯行因有累犯之加重及自首之減輕，自應依刑
    法第71條第1項規定「先加後減」，則先加重二分之一時之
    法定刑為「9月以上7年6月以下有期徒刑」，後減輕二分之
    一時之法定刑為「4月又15日以上3年9月以下有期徒刑」，
    被告所稱本案應無刑法第71條第1項之適用云云，顯有誤解
    法律規定。又原審審酌被告前因施用毒品經送觀察、勒戒及
    強制戒治治療程序後，猶不思戒絕革除惡習，仍為本案犯行
    ，顯然其意志力甚為薄弱，迄未能戒除毒癮，惟兼衡被告施
    用毒品犯行，在性質上乃屬對自我身心健康之自戕行為，尚
    未嚴重破壞社會秩序、侵害他人權益，及犯後坦承犯行，態
    度尚屬良好等一切情狀，在上開原法定刑「6月以上5年以下
    有期徒刑」，經先依累犯之加重而後依自首之減輕，原法定
    刑即應為「4月又15日以上3年9月以下有期徒刑」，原審量
    處有期徒刑10月，雖與最輕度刑「4月又15日」相較，其間
    尚有5月又15日之差距，但與最高度刑「3年9月」相較，其
    間還有2年11月之遙，仍屬從輕量處。末查被告之上訴理由
    ，並未具體指摘原判決於認定事實、適用法律及量刑等項有
    何違法或不當，依上開說明，本件上訴不合法律上程式，應
    予駁回，並不經言詞辯論為之。
據上論斷，應依刑事訴訟法第367條前段、第372條，判決如主文
。
中    華    民    國    98    年    12    月    28    日
                  刑事第一庭    審判長法  官  黃崑宗
                                      法  官  陳顯榮
                                      法  官  王明宏
以上正本證明與原本無異。
如不服本判決應於收受送達後10日內向本院提出上訴書狀，其未
敘述上訴理由者，並得於提起上訴後10日內向本院補提理由書（
均須按他造當事人之人數附繕本）「切勿逕送上級法院」。
                                      書記官  黃全忠
中    華    民    國    98    年    12    月    28    日
附錄本判決論罪科刑法條：
毒品危害防制條例第10條第1項：
施用第一級毒品者，處6月以上5年以下有期徒刑。

司法院資訊處製作；財團法人民間司法改革基金會備份。
